臺灣高等法院臺中分院刑事裁定　
111年度毒抗字第217號
抗  告  人  
即  被  告  劉承杰



上列抗告人即被告因違反毒品危害防制條例案件，經檢察官聲請
強制戒治（聲請案號：臺灣南投地方檢察署110年度聲戒字第9號
、偵查案號：同署110年度撤緩毒偵字第46號），不服臺灣南投
地方法院中華民國111年2月9日刑事裁定（111年度毒聲字第41號
），提起抗告，本院裁定如下：
    主  文
抗告駁回。
    理  由
一、抗告人即被告甲○○（下稱被告）因施用第二級毒品案件，由
    臺灣南投地方檢察署檢察官以110年度撤緩毒偵字第46號案
    件偵查，且經該署檢察官聲請裁定准予被告執行觀察、勒戒
    後，由臺灣南投地方法院以110年度毒聲字第373號裁定被告
    應送勒戒處所觀察、勒戒，其期間不得逾2月確定，並經檢
    察官指揮被告令入法務部矯正署○○看守所附設勒戒處所（下
    稱勒戒所）執行觀察、勒戒，由上開勒戒所評估後，於民國
    111年1月27日出具有無繼續施用毒品傾向證明書，認被告有
    繼續施用毒品之傾向，原裁定法院法官乃依檢察官之聲請，
    於111年2月9日以111年度毒聲字第41號裁定被告令入戒治處
    所強制戒治，其期間為6個月以上，至無繼續強制戒治之必
    要為止，但最長不得逾1年（下稱原裁定）；被告不服上開
    原裁定，於法定期間內提起抗告，本院於111年3月4日收受
    抗告案卷，先予說明。
二、被告抗告意旨略以：伊縱然有無法抹滅之過去，但也不能輕
    易草率否定其未來，伊已深有悔意並早就成功將毒品戒除，
    毒品危害防制條例之修法意旨，主要在於幫助施用者戒毒，
    非屬懲罰行為人之性質，是違反同條例第10條之規定者，檢
    察官即應向法院聲請裁定令入勒戒處所觀察、勒戒，且亦僅
    得為執行觀察、勒戒之裁定，並無自由裁量或為其他處分之
    餘地等語。
三、本院查：
(一)按依於109年7月15日增訂施行之毒品危害防制條例第35條之
    1第1款、第2款規定，施行前犯第10條之罪之案件，於施行
    後，偵查中，由檢察官依修正後規定處理；審判中，由法院
    或少年法院（地方法院少年法庭）依修正後規定處理，是犯
    第10條之罪者，不論係修正前、後，均應適用新法之規定。
    本案被告所犯施用第二級毒品罪之犯罪時間即109年6月13日
    ，雖係在毒品危害防制條例修正之前，惟依上開說明，仍應
    依修正施行後之毒品危害防制條例規定處理，先予說明。
(二)被告於109年6月13日下午3時至4時許間，在南投縣○○鄉○
　　○○○○○○○○○○○○○號「阿牛」停放之車內，以將甲基安非他命
    置於電燈泡吸食器內燒烤加熱，再吸食其所產生煙霧之方式
    ，施用第二級毒品甲基安非他命1次等情，已據被告於偵訊
    時坦承不諱，且其於109年6月15日經臺灣南投地方檢察署觀
    護人室採集之尿液經送檢驗之結果，確呈甲基安非他命之陽
    性反應，有臺灣南投地方檢察署施用毒品犯尿液檢體監管紀
    錄表、台灣檢驗科技股份有限公司出具之濫用藥物檢驗報告
    各1份在卷可憑，被告有上揭施用第二級毒品甲基安非他命1
    次之行為，足可認定。
(三)按犯毒品危害防制條例第10條之罪者，檢察官應聲請法院裁
    定，或少年法院（地方法院少年法庭）應先裁定，令被告或
    少年入勒戒處所觀察、勒戒，其期間不得逾2月，認有繼續
    施用毒品傾向者，檢察官應聲請法院裁定或由少年法院(地
    方法院少年法庭)裁定令入戒治處所強制戒治，其期間為6個
    月以上，至無繼續戒治之必要為止，但最長不得逾1年；依
    上開規定為觀察、勒戒或強制戒治執行完畢釋放後，3年後
    再犯第10條之罪者，適用同上規定，修正後毒品危害防制條
    例20條第1項至第3項分別定有明文。復按毒品危害防制條例
    第20條第3項所定之「3年後再犯」，只要本次再犯（不論修
    正施行前、後）距最近1次觀察、勒戒或強制戒治執行完畢
    釋放，已逾3年者，即該當之，不因其間有無犯該條例第10
    條之罪經起訴、判刑或執行而受影響（最高法院刑事大法庭
     109年度台上大字第3826號裁定意旨參照），且行為人經檢
    察官依修正前毒品危害防制條例第24條第1項為附命完成戒
    癮治療之緩起訴處分（下稱「附命緩起訴」），不論有無完
    成戒癮治療，均尚無可等同「觀察、勒戒或強制戒治」執行
    完畢之效果，倘其「附命緩起訴」經撤銷確定或再犯施用第
    一、二級毒品之罪，均應有依毒品危害防制條例第20條第3
    項之規定施以觀察、勒戒或強制戒治之必要（最高法院110
    年度台上字第2096號刑事判決意旨參照）。查被告前曾因施
    用毒品案件，經送執行觀察、勒戒後，因認無繼續施用毒品
    之傾向，於90年8月30日執行完畢釋放，並由臺灣南投地方
    檢察署檢察官以89年度毒偵字第2085號為不起訴之處分確定
    ，迄本案行為前未曾再受觀察、勒戒或強制戒治之執行等情
    ，有臺灣高等法院被告前案紀錄表、臺灣高等法院在監在押
    全國紀錄表各1份在卷可考。是被告本案施用第二級毒品之
    行為，距離其上開最後1次觀察、勒戒執行完畢已逾3年，且
    前雖經檢察官「附命緩起訴」，然因被告未完成戒癮治療，
    而經撤銷前開緩起訴處分確定，有臺灣南投地方檢察署檢察
    官109年度毒偵字第678號緩起訴處分書、同署檢察官110年
    度撤緩字第57號撤銷緩起訴處分書各1份在卷可參，檢察官
    乃依法聲請法院裁定准予被告執行觀察、勒戒，被告進入勒
    戒所執行觀察、勒戒及經評估後，其評估總分為66分，綜合
    判斷為「有繼續施用毒品傾向」，此有上開勒戒之有無繼續
    施用毒品傾向評估標準紀錄表及於111年1月27日出具之有無
    繼續施用毒品傾向證明書各1件（見110年度撤緩毒偵字第46
    號卷第51至52頁）在卷可憑。從而，原裁定依檢察官之聲請
    及上揭有關之事證，裁定准予被告執行強制戒治，並無不合
    。被告抗告意旨其中以毒品危害防制條例之修法意旨，誤認
    法院於該條例修法後，僅得依檢察官之聲請裁定觀察、勒戒
    ，而不得為准許強制戒治之裁定云云，容係對法律之未解，
    非為可採。
(四)法務部為因應毒品危害防制條例之修正及109年11月18日最
    高法院刑事大法庭109年度台上大字第3826號裁定意旨，經
    洽請衛生福利部協助及邀集專家學者、相關機關研商，已於
    110年3月26日修正公布新版之有無繼續施用毒品傾向評估標
    準說明手冊及有無繼續施用毒品傾向評估標準紀錄表。被告
    在前揭勒戒所執行觀察、勒戒後，經該勒戒所以前開自110
    年3月26日起生效之評估標準而為評定，此一評估結果係被
    告受執行觀察、勒戒之勒戒所及醫療等專業人員，在被告執
    行觀察、勒戒期間，依其等職責及專業而就包含被告之人格
    特質、臨床徵候、環境相關因素等所有資料綜合所為之判斷
    ，具有科學驗證所得之結論，自得憑以判斷被告有無繼續施
    用毒品之傾向，且由形式上觀察，並無擅斷或濫權等明顯不
    當之情事，法院宜予尊重其行政職權之行使及專業之評斷。
    被告前開抗告意旨另以伊一己片面自述之其已成功戒除毒癮
    之說詞，及誤認前開勒戒所評估其有繼續施用毒品傾向，係
    依憑其無法抹滅之過去而輕易草率否定其未來云云，容係就
    勒戒所對於其有繼續施用毒品傾向之評估方式、項目及過程
    有所誤解，亦無可採。
(五)基上所述，被告前開抗告內容均為無理由，應予駁回。
據上論斷，應依刑事訴訟法第412條，裁定如主文。 　　　
中　　華　　民　　國　　111 　年　　3 　　月　　10　　日
                  刑事第十二庭  審判長法　官  張國忠
                                      法　官  高文崇
                                      法　官  李雅俐
以上正本證明與原本無異。
 不得再抗告。
                                      書記官  蕭怡綸  

中　　華　　民　　國　　111 　年　　3 　　月　　10　　日